臺灣高等法院高雄分院刑事裁定　　　　 96年度交抗字第113號
抗　告 人
即受處分人　甲○○○
上列抗告人因違反道路交通管理處罰條例聲明異議案件，不服臺
灣高雄地方法院中華民國96年5 月15日裁定（96年度交聲字第10
5 號），提起抗告，本院裁定如下：
    主  文
抗告駁回。
    理  由
一、本院審理結果，認原審上開裁定認事、用法，均無違誤應予
    維持，並引用原審上開裁定之理由，如附件所示。
二、抗告意旨略以：抗告人即受處分人甲○○○於95年12月8 日
    接獲舉發單，前往現場始發現速限標誌桿為樹枝遮住（甲仙
    工務段亦承認有此事實），而樹枝約於同年月上旬始砍伐，
    抗告人係於同年月12日前往拍照，才將樹枝取回，原裁定未
    將樹枝持往現場比對，遽為認定亦有違誤；又抗告人拍照當
    時路面並無標繪速限「50」公里，甲仙工務段所拍攝照片不
    能採信。另月光山隧道內外之速限均為50公里，亦不合理、
    不合法。為此檢附96年5 月26日現場照片提起抗告，請撤銷
    原裁定等語。
三、經查：
(一)、鄉間設置之速限標誌常會因附近草木等環境有所遮掩之事實
    ，以抗告人及當時駕車之其夫均住於高雄縣杉林鄉且常往返
    杉林、美濃地區之生活經驗，均應有所知悉，又本件卷附相
    關照片並無違規當時之速限標誌桿附近之全部照片，足供判
    斷本件舉發超速違規當時是否全部遮住駕駛人之視線，但以
    抗告人所提出之現場比對照片顯示（見原審卷第8 頁，本院
    卷第9-10頁），駕駛人仍可自速限標誌桿之黃黑相間顏色及
    紅色圓形標誌等情，客觀認知該處有設置交通標誌之事實，
    則駕駛人自應留意該交通標誌之內容，駕駛人自不能僅以速
    限標誌附近有草木樹枝之事實，遽而主張速限標誌完全遭樹
    枝遮蓋而使其不知有速限等情。
(二)、本件舉發地路面有標繪速限「50」等字樣，業據交通部公路
    總局第三區養護工程處甲仙工務段96年1 月11日三工甲字第
    0950304280號函敘明確，並有現場照片在卷足證（見原審卷
    第15、30頁），而抗告人所提出其於96年5 月26日現場照片
    ，經與其於95年12月12日所拍照片比對，觀諸照片內速限標
    誌前方地面之「孔蓋」位置，足認抗告人所提出之上開「96
    年5 月26日」與「95年12月12日」現場照片之拍攝角度不同
    ，亦即「95年12月12日」現場照片拍攝角度偏右，以致未能
    涵蓋路面「50」之速限標誌，則抗告人主張「甲仙工務段所
    拍攝照片不能採信」云云，顯非可採。
(三)、月光山隧道內外之速限均為50公里一節，係抗告人違規當時
    之有效之交通速限，並無不合法之問題；至於有無放寬當地
    速限規定，係屬交通管理權責機關檢討審酌範疇，抗告人以
    其主觀認知而謂「月光山隧道內外之速限均為50公里不合理
    、不合法」云云，亦非足取。
四、綜上所述，原審因認原處分機關依據道路交通管理處罰條例
    第40條及違反道路交通管理事件統一裁罰基準及處理細則第
    43條、第44條、第67條規定，裁處抗告人罰鍰1,600 元，核
    無違誤，依據道路交通案件處理辦法第19條，裁定駁回抗告
    人於原審之聲明異議，經核於法尚無不合。抗告人仍執前詞
    提起抗告，並無理由，應予駁回。
據上論結，依道路交通案件處理辦法第26條，刑事訴訟法第412
條，裁定如主文。
中　　華　　民　　國　　96　　年　　6　　月　　29     日
                  刑事第一庭    審判長法  官  郭雅美
                                      法  官  莊崑山
                                      法  官  張意聰
以上正本證明與原本無異。
不得再抗告。
中　　華　　民　　國　　96　　年　　6　　月　　29     日
　　　　　　　　　　　　　　　　　　　書記官  呂素珍
附件：
臺灣高雄地方法院交通事件裁定         96年度交聲字第105號
原處分機關　交通部公路總局高雄區監理所旗山監理站
                      設高雄縣旗山鎮○○路123之1號
法定代理人  郭政雄    住同上
異　議　人
即受處分人  甲○○○  女(民國○○年○月○○日生）
                      身分證統一編號；Ｚ000000000號
                      住高雄縣杉林鄉○○村○○路180巷
                      11號
代  理  人  邱萬福    住同上
上列受處分人因聲明異議案件，對於交通部公路總局高雄區監理
所旗山監理站中華民國96年1 月15日所為之處分（原處分：旗監
違字第裁85-NF0000000號），聲明異議，本院裁定如下：
    主  文
異議駁回。
    理  由
一、聲明意旨略以：異議人之夫邱萬福於民國95年11月28日上午
    9 時52分許，駕駛異議人所有之車牌號碼VW-0945 號自用小
    客車，行經高雄縣美濃鎮○○○○道前（往美濃鎮方向），
    因該路段所設置時速50公里之標誌為路旁樹木遮住而看不清
    楚，且該路段速限定為時速50公里亦過低，應定為60公里較
    為恰當，因此提出異議云云。
二、按汽車駕駛人，行車速度，超過規定之最高速限者．處新臺
    幣1,200 元以上2,400 元以下罰鍰；又受舉發違反道路交通
    管理事件之受處罰人，認為受舉發之違規行為應歸責他人者
    ，應於舉發違反道路交通管理事件通知單應到案日期前，檢
    附相關證據及應歸責人相關證明文件，向處罰機關告知應歸
    責人，處罰機關應即另行通知應歸責人到案依法處理。逾期
    未依規定辦理者，仍依本條例各該違反條款規定處罰，道路
    交通管理處罰條例第40條、第85條第1 項分別定有明文。經
    查：
  (一)異議人之夫邱萬福確實有於前揭時、地，駕駛上開車輛，行
    車速度達時速62公里之事實，除經異議人陳述在卷外（見本
    院卷第36頁），復有測速照片可參（見本院卷第39頁），是
    上開事實，應堪認定。
  (二)又月光山隧道杉林鄉○○道入口前85公尺處及美濃鎮端出口
    65公尺處道路旁，均立有速限時速50公里標誌桿；路面上
    亦均標繪速限為50公里之速限標字等情，有交通部公路總局
    第三區養護工程處甲仙工務段照片紀錄表可佐（見本院卷第
    30頁），且異議人就上開速限標誌設置均不爭執（見本院卷
    第36頁），是異議人之夫在行車速限每小時50公里之路段，
    以時速62公里之速度行駛，顯已超速甚明。
  (三)異議人固辯稱：美濃端出口路旁之速限標誌被樹枝遮住，致
    其夫未能看清楚標誌，另其夫未看見路面有速限標字云云。
    然上開路段係異議人之夫經常行駛之路段，異議人之夫幾乎
    天天經過月光山隧道等情，有聲明異議狀可憑（見本院卷第
    5 頁），是異議人辯稱其夫未能看清速限標誌及不知路面有
    速限標字，顯與常情不合，而難採信；且異議人之夫自承其
    係於95年12月12日撿拾他人修剪而放置於地上之樹枝遮擋上
    開速限標誌，再拍攝本院卷第8 頁上方照片存證（見本院卷
    第36頁），是上開樹枝是否於修剪前確實遮住速限標誌，亦
    非無疑，尚難遽此即為異議人有利之認定。
  (四)況依道路交通安全規則第93條第1 項第1 款之規定，行車速
    度在無標誌或標線之路段（非高速公路之一般路段），時速
    不得超過50公里，而與上開時速50公里速限標誌之規定相同
    ，縱使異議人之夫未見或未注意速限標誌、標字，其時速亦
    不得超過50公里，從而，異議人以其夫未見及或未注意速限
    標誌為由，提出異議自屬無理，其夫有舉發所指之違規超速
    行為，已足認定。且異議人復未於應到案日期前到案處理或
    檢附相關證據及應歸責人相關證明文件，向交通部公路總局
    高雄區監理所旗山監理站陳述意見，依道路交通管理處罰條
    例第85條第1 項規定，仍依上開條例第40條規定處罰。是以
    ，原處分機關依前揭道路交通管理處罰條例第40條及違反道
    路交通管理事件統一裁罰基準及處理細則第43條、第44條、
    第67條規定，裁處異議人罰鍰1,600 元，核無違誤。異議人
    之異議，為無理由，應予駁回。
三、據上論斷，應依道路交通案件處理辦法第19條，裁定如主文
    。
中    華　  民　　國　    96  　年　　5 　月　  15　  日
                       交通法庭法　官　方錦源
以上正本證明與原本無異。
如不服本裁定應於送達後5 日內向本院提出抗告狀。
                               書記官  鄧思辰
中    華　  民　　國　    96  　年　　5 　月　  15　  日
